# 请问陈版，所得税会计豁免条款与企业合并商誉影响的理解

提问人：seavonkid 时间：2019-07-15 18:53:43
陈版：
您好！
想咨询确认一下（之前已经看了论坛里帖子）所得税准则第十一条和第十三条第二款的理解。
条款如下：
（二）同时具有下列特征的交易中产生的资产或负债的初始确认：
1 ．该项交易不是企业合并；
2 ．交易发生时既不影响会计利润也不影响应纳税所得额（或可抵扣亏损）。
该条款具体指哪些事项？在非同一控制下控股合并中（构成业务，非全资），被收购资产的评估增减值为什么要在合并报表中确认递延所得税资产（负债），而不是按照这个 “豁免条款” 不确认？评估增减值不是符合 “交易不是企业合并” 且 “不影响会计利润和应纳税所得额吗”？还是评估增减值属于 “交易是企业合并”？
另外，据了解（沟通、询问）一些上市公司，在合并确认商誉过程中，并不会对资产评估增减值（公允价值与被收购方账目价值）确认递延所得税影响，这样是否违反准则？我认为，根据合并准则，合并成本-被收购方可辨认净资产公允价值 * 占股= 商誉，所以确认商誉过程没有违反准则？但是又貌似和所得税准则打架了？

回答人：chenyiwei
在非同一控制下控股合并中（被收购方构成业务），因为该交易是企业合并，故不满足此处不确认递延所得税的豁免条件。
你说的 “据了解（沟通、询问）一些上市公司，在合并确认商誉过程中，并不会对资产评估增减值（公允价值与被收购方账目价值）确认递延所得税影响”，主要是因为早期 2010 版的企业合并准则讲解中对此问题表述错误。
后来在 2014 年修订后的合并报表准则应用指南中已经将该错误表述予以更正。另外证监会在相关监管问题解答、监管报告中也多次提示这个问题。